臺灣高等法院臺南分院刑事判決　　　　　九十年度上易字第一一七五號　Ａ
　　　上　訴　人　臺灣臺南地方法院檢察署檢察官
　　　被　　　告　丁　○　○
右上訴人因被告侵占案件，不服臺灣臺南地方法院九十年度易字第一００號中華民國
九十年六月十三日第一審判決（起訴案號：臺灣臺南地方法院檢察署八十九年度偵字
第七七九四號），提起上訴，本院判決如左：
      主      文
上訴駁回。
      理      由
一、本件公訴意旨略以：被告丁○○於民國（下同）八十九年四月二十日下午四時許
    ，與綽號「帥哥」之成年男子，因與王陳金蓮有債務糾紛，在台南市○○路○段
    惠光俱樂部前發現王陳金蓮駕駛其女甲○○所有之車號：Ｄ六─二一七一號自用
    小客車，即向前攔阻，因而發生擦撞毀損，四人並前往後甲派出所進行和解。丁
    ○○竟意圖為自己不法之所有，利用向甲○○表示欲修復前開其所有之自用小客
    車之機會，取得前開自用小客車之鑰匙後，即以變易持有為所有之意思予以侵占
    入己，另尋買主出售使用權，並要求甲○○書立「權利買賣書」，嗣經甲○○報
    警查獲。案經告訴人甲○○訴由台南市警察局第一分局報告偵辦，因認被告涉犯
    刑法第三百三十五條第一項之侵佔罪嫌。
二、按犯罪事實應依證據認定之，無證據不得推定其犯罪事實。又不能證明被告犯罪
    者，即應諭知無罪之判決，刑事訴訟法第一百五十四條、第三百零一條第一項分
    別定有明文。又刑法第三百卅五條之侵占罪，係指無權利之人，而易為權利者，
    實施對其物之處分，作為其所有者而言。易言之，即易原之持有關係，而為所有
    之行為。復按刑法上所謂侵占罪，以被侵占之物先有法律或契約上之原因，在其
    持有中者為限，否則不能成立侵占罪，最高法院亦著有五十二年台上一四一八號
    判例可。
三、訊據被告丁○○堅決否認有何侵占犯行，辯稱：伊雖前往後甲派出所參與伊朋友
    「帥哥」與王陳金蓮之債務及車輛擦撞和解事誼，惟自始至終皆未碰過系爭Ｄ六
    ─二一七一號自用小客車，也未持有這部車之鑰匙，絕無侵占之犯行等語。經查
    ：
（一）八十九年四月二十日發生擦撞糾紛後，前往後甲派出所協調時，甲○○同意被
      告丁○○將系爭Ｄ六─二一七一號自用小客車送修，業據甲○○於偵查中供稱
      ：「我當時鎖匙是交給丁○○，丁○○表示會將我的車子修好，我就交給他，
      他並且留下行動電話，我後來有跟他連絡，一直拖到現在，車廠也沒有跟我連
      絡，這段期間被告有談到權利買賣我的車子，但我不同意」（詳偵查卷第十七
      頁），而上開自用小客車確由台南市○○街來吉成汽車修護廠之技工戊○○駕
      回修理等情，亦經證人丙○○、戊○○分別供證在卷。（詳原審卷第十六頁、
      本院卷四十九頁、第五十頁、第一０三頁、第一０四頁），是被告所辯並未持
      有上開自用小客車一節，自堪採信。
（二）上開系爭之自用小客車，係甲○○向財資企業股份有限公司以分期付款之附條
      件買賣方式購買，業據甲○○供認屬實，並經乙○○供證在卷，該車於擦撞修
      畢後置於來吉成汽車修護廠多時未曾取回，嗣因未按期付款，經財資企業股份
      有限公司在來吉成汽車修護廠將車尋獲，並取回拍賣亦據財資企業股份有限公
      司高雄分公司之職員乙○○證稱：系爭車輛是伊於八十九年十月間自己一個人
      至修理廠開回公司拍賣無誤，並有拍賣結果通知附卷可按（詳原審卷第三十三
      頁、第四十頁、本院卷第三十六頁），則系爭車輛既由財資公司自修理廠取回
      ，且一經取回即由該財資公司依動產擔保交易法之規定予以賣出，可見並非被
      告將之處分賣出，參諸上開關於侵占罪構成要件之說明，被告所辯並無侵占，
      自屬有據。
（三）告訴人於原審審理中提出系爭車輛於八十九年八月十二日違反交通規則之清單
      ，用以證明該車於是日係處於有人使用之狀況，經本院向公路局嘉義區監理所
      函查結果，系爭車輛於八十九年八月十二日違反交通規則之駕駛人為來吉成汽
      車修護廠負責人丙○○並非被告，有內政部警政署國道公路警察局第五警察隊
      函可按（附於本院卷第七十六頁），但仍無法證明係被告占有使用。
四、綜合上述被告所辯：未曾持有系爭之車輛，亦無侵占之犯行，自堪採信，此外又
    查無其他任何積極之證據，足認被告有上述犯行，因此原審以不能證明被告犯罪
    而諭知無罪之判決，核無不合，檢察官上訴意旨，仍執前詞，指摘原判決不當，
    並無可取，為無理由，應予駁回。
據上論斷，應依刑事訴訟法第三百六十八條，判決如主文。
本案經檢察官劉得鉦到庭執行職務
中    華    民    國      九十一      年      一      月      二十四    日
                                  臺灣高等法院臺南分院刑事第六庭
                                      審判長法官  楊    明    章
                                            法官  高    明    發
                                            法官  戴    勝    利
右正本證明與原本無異。
不得上訴。
                                      法院書記官  吳    銘    添
中    華    民    國      九十一      年      一      月      二十五    日
